【裁判字號】    88,上訴,4358
【裁判日期】    890126
【裁判案由】    毒品危害防制條例
【裁判全文】
臺灣高等法院刑事判決                  八十八年度上訴字第四三五八號
    上  訴  人  台灣士林地方法院檢察署檢察官
    被      告  甲○○
    選任辯護人  吳明益
右上訴人，因被告毒品危害防制條例案件，不服臺灣士林地方法院八十八年度重訴緝
字第二號，中華民國八十八年十月十八日第一審判決（起訴案號：臺灣士林地方法院
檢察署八十二年度偵字第二九八五號）提起上訴，本院判決如左：
    主      文
原判決撤銷。
甲○○共同運輸毒品，處無期徒刑，褫奪公權終身。
    事      實
一、甲○○與其前夫蘇倍賢之兄蘇世福（業經判刑確定現在執行中）二人，於民國八
    十二年二月二十四日一起入境泰國，蘇世福（內有蘇倍賢共同出資之本錢）以泰
    幣七萬元價格，向不詳姓名綽號「小李」者購買毒品海洛因三塊（重約二十四兩
    ），在其所住宿之飯店，以巧克力糖盒分裝為兩盒，甲○○知其前夫及夫兄蘇世
    福均有施用毒品，且意圖購買毒品販售牟利，於八十二年二月二十八日由泰國返
    台時，明知蘇世福交付其攜帶之巧克力糖盒一盒內裝有毒品海洛因，另一盒由蘇
    世福自行攜帶，共同以私運管制物品毒品海洛因之犯意，由中正機場私運入境，
    闖關得逞後，蘇世福給予甲○○海洛因一塊（重約八兩）作為攜帶酬勞，其餘兩
    塊由蘇世福處理（因其弟蘇倍賢有出本錢分到五兩，並由其弟轉手賣給東海者二
    兩，另九兩賣給綽號小強，其餘留供自己吸用），於八十二年三月十九日下午四
    時許，在台北縣板橋市○○街九十三號三樓查獲蘇世福、蘇倍賢非法持有毒品海
    洛因而獲悉上情。
二、案經台北市政府警察局移送台灣士林地方法院檢察署檢察官偵查起訴。
    理      由
一、訊據被告甲○○對於上開時間與其夫兄蘇世福一同赴泰國之事實，供承不諱，惟
    矢口否認有共同運輸毒品，販售牟利之犯行，辯稱：因伊前夫蘇倍賢有吸毒惡習
    ，兩人遂於八十年間即協議離婚，並於同年即告分居，伊與蘇世福共同前往泰國
    純為觀光、散心，並不知蘇世福赴泰之目的在於購買毒品，亦不知蘇世福有攜帶
    毒品回國，況且，伊本身並不吸毒與銷毒管道亦無任何淵源，要無攜毒入境之動
    機等語。
二、經查：
    (一)被告甲○○確曾於八十二年二月二十四日至二十八日與共同被告蘇世福同赴泰
      國，業據二人坦認無訛，並有內政部警政署入出境管理局八十三年八月四日
      境信昌字第一二七九號函、八十八年八月七日境信昌字第四八七四五號函檢
      附二人之出入境紀錄在卷可按。共同被告蘇世福於八十二年二月二十八日自泰
      國攜帶毒品入境之事實，業據共同被告蘇世福自白，且有於同年三月十九日自
      共同被告蘇世福及其前夫蘇倍賢處查獲之毒品扣案可證。
    (二)蘇世福於獲案之初，警訊中供稱：第一次於八十一年十月二十六日與陳玉奇、
      李秀英（即被告甲○○之姊）、王麗雯共同前往，我出資新台幣二十萬元給陳
      玉奇購買海洛因回台販賣，因找不到人頭攜帶闖關，所以暫時寄泰國人「小楊
      」住處，於八十一年十一月二日返國。第二次於八十二年二月二十四日與甲○
      ○到泰國，以泰幣七萬元買三塊海洛因，重二十四兩多，由甲○○攜帶闖關成
      功，故暗槓一塊海洛因作為攜帶酬勞．．．．因我弟弟蘇倍賢有出本錢，所以
      我才分給海洛因重約五兩，其中九兩以新台幣五十五萬元賣給綽號「小強」，
      其中一兩由我弟弟蘇倍賢轉手販賣給綽號「東海」，得款約新台幣八萬多，剩
      下的留給自己吸食用。．．．．甲○○是以巧克力糖盒，拿掉一些，再放進海
      洛因，以包裝紙包好，置於隨身手提包內帶回闖關（台北市警局偵查卷(一)，第
      一九頁反面至第二０頁反頁）。我有吸毒，需人幫忙照顧沒辦法獨自去，所以
      我找甲○○一起去（見八十八年重訴緝字第二號卷第一四七頁反面），甲○○
      亦知蘇世福吸毒，則二人同赴泰國謂係純觀光顯然不可採信。而蘇倍賢在警訊
      中亦稱：這次走私進口海洛因是於今年三月初（確實時間已忘），由我哥哥
      蘇世福及我太太甲○○（已離婚）共同走私海洛因三塊（重量約二十四兩）進
      口，由甲○○分一塊（重量八兩），我分五兩，我哥哥蘇世福分九兩。．．．
      ．走私海洛因由我太太甲○○分一塊（八兩）後就離開，至今也沒有聯絡．．
      ．．。我只知道蘇世福和甲○○是向泰國綽號「小李」者所購買，如何進口走
      私海洛因，我並不清楚。（台北市警局偵查卷(一)，第二六頁反面、第二八頁）
      。足見被告甲○○對禮盒內裝有毒品應為知情，所辯不知情，委屬卸責之詞。
(三)蘇世福於原審審理時供稱：第一天到時，我先去找曾賣我毒品的人之住處。一
      下機我與被告搭計程車，我的意圖是要找買毒品的地方，但我告訴她是要去找
      住的地方，第一次沒找到賣毒品之處，我就陪她去逛街，後來是到飯店以後，
      當天晚上我自己出去找，在ＫＴＶ找到可買毒品，那ＫＴＶ經理知我的狀況，
      馬上拿毒品給我，我買了毒品止癮。之後的幾天，我同被告去玩湄南河及逛街
      ，買毒品時，我就自己去，在飯店外之卡拉ＯＫ皆有賣毒品，我就自己出去買
      。又稱：我在超市買禮盒，把裡面的東西拿一部分出來，再把毒品放進去，我
      是在飯店包裝的，我裝成兩盒，在泰國時，我請甲○○幫我拿一盒到台灣，下
      飛機時我們走在一起，至海關處時我們就分開。檢查行李通關後入大廳，印象
      中是有朋友來接，在大廳時我就立刻把禮盒拿走．．．．（八十八重訴緝二卷
      ，第一四七反面、第一四九頁），甲○○在泰國期間每日之行程，與蘇世福之
      供述大致相符，但其原住高雄，何以會與施用毒品並販賣毒品牟利之蘇世福聯
      繫同赴泰國之說詞，謂：「我是到板橋蘇倍賢住處找倍賢要離婚，世福住在倍
      賢家對面，世福出面與我說離婚的事，是我去世福住處找他們，這時世福要出
      國，才提議要我與他去泰國玩」云云，及蘇世福在審理中翻異前詞謂甲○○不
      知禮盒內裝有毒品海洛因，均難令人置信。
    (四)本件同案被告蘇世福於偵查初訊時並未提出遭警刑求，雖證人尤桂菊及蘇淵泉
      曾於台灣士林地方法院八十二年度重訴字第八號一案審理中，證述同案被告蘇
      世福遭警方毆打云云，然查證人尤桂菊雖供稱警方去捉蘇世福等人時有打人，
      但姑且不論警方是否於逮捕時使用強制力而發生肢體衝突，然證人顯非供證目
      賭蘇世福於偵訊時為警毆打，故可否直接推認蘇世福之自白係出於刑求所得，
      已有疑問；且證人蘇淵源（蘇世福之兄）雖供證警方打人，然亦供稱未曾見弟
      弟吸毒云云，查蘇淵源於同案查獲時之尿液，經鑑定結果有安非他命陽性反應
      ，其弟即同案被告蘇世福、蘇倍賢尿液，經鑑定結果，均有安非他命、嗎啡陽
      性反應等情，此有台北市煙毒勒戒所尿水毒品檢驗報告單可憑，蘇淵源證言中
      雖供稱警方打人，然並無時地情節之具體描述，況其所證弟弟並未吸毒云云，
      更與事實不符，再參以尤桂菊、蘇淵源與同案被告蘇世福均有親誼，其等為迴
      護蘇世福而附和刑求之說，本屬平常，縱認刑求抗辯無需經嚴格證據程序，亦
      難認上開證人之證言足以釋明有此刑求事實，故被告蘇世福之自白既無從證明
      出於強暴脅迫所得，則其中不利於本案被告甲○○部分，即非無證據能力。原
      審法院於八十八年九月十三日傳訊蘇世福、蘇倍賢等人隔離訊問，共同被告等
      均供稱被告甲○○對於所犯情節均不知情，並異口同聲指稱係遭警方刑求逼供
      云云，惟查被告蘇世福、蘇倍賢於警訊時之供述均在渠等自由意志下所為，非
      但有台北市政府警察局八十三年八月十一日北市警刑大字第六六六四六號函（
      見本院八十三年上重訴字第二四號卷第二六七頁）在卷可憑，且於檢察官訊問
      時均坦承私運及販賣事實，未據其等陳述有遭刑求之情事，復經本院另案審理
      時查證蘇世福、蘇倍賢警訊中之自白與事實悉相符合，並無刑求之事證，此有
      本院八十三年上重訴字第二四號判決書在卷可資佐證，蘇世福、蘇倍賢多次之
      供證不一，翻異前詞，顯為迴護之詞，委無足取。至被告私運管制物品之毒品
      入境後獲取毒品海洛因一塊如何處理，因卷內查無販賣下手，且時隔日久，未
      查獲毒品，本院無從審認，而蘇世福、蘇倍賢輸入毒品後之販賣行為，與被告
      甲○○無關。另一關係人楊奇芳之供述為傳聞之詞，本院不採為不利被告之認
      定，均併此敘明。
三、查海洛因係肅清煙毒條例第二條所稱之毒品，亦為懲治走私條例公告管制物品項
    目及其數額甲項第四款所示不限數額之管制進口物品，被告甲○○與蘇世福自泰
    國將毒品海洛因經由桃園中正機場私運入境，核被告甲○○所為，係犯肅清煙毒
    條例第五條第一項之運輸毒品罪及懲治走私條例第二條第一項之私運管制物品罪
    ，甲○○就運輸毒品及走私管制物品進口部分與蘇世福有犯意之聯絡及行為之分
    擔，均為共同正犯，被告所犯上開二罪間係一行為觸犯數罪名，為想像競合犯，
    應從一重私運毒品罪處斷，被告持有海洛因之低度行為為運輸毒品海洛因之高度
    行為所吸收，不另論罪。公訴人雖未就被告所犯懲治走私條例罪起訴，因與運輸
    毒品有一行為觸犯數罪名之想像競合犯之關係，為裁判上一罪，本院自得併為審
    理。又被告犯罪後肅清煙毒條例已於八十七年五月二十日公布修正為毒品危害防
    制條例，海洛因為第一級毒品，該條例第四條運輸第一級毒品所定刑期處無期徒
    刑者，得併科新台幣壹千萬元以下罰金，比較新舊法，依刑法第二條第一項但書
  規定，行為時之肅清煙毒條例第五條第一項之規定較有利於行為人，自應適用該
    法處斷。
四、原審疏未注及同案被告蘇世福、蘇倍賢獲案之初於警訊中之供述及偵查初訊時之
    供詞及蘇世福在原審就其在泰國之行程及如何在飯店分裝海洛因塊於禮盒內而於
    回程時交由知情之被告攜帶入境各情，徒以事後翻異之詞並謂遭受刑求，置台北
    市政府警察局八十三年八月十一日北市刑大字第六六六四六號函及本院另案審理
    時查證蘇世福等人之自白與事實悉相符合之情節於不論，而諭知無罪之判決，殊
    有未當，公訴人上訴意旨執以指摘原判決認事採證不當為有理由，應由本院撤銷
    改判，爰審酌被告之素行、犯罪動機、手段、目的及犯罪後態度並所生危害等一
    切情狀，判處如主文第二項所示之刑，並褫奪公權終身，海洛因塊並未查扣，且
    已時隔日久，當已不復存在，爰不為沒收之諭知。
據上論斷，應依刑事訴訟法第三百六十九條第一項前段、第三百六十四條、第二百九
十九條第一項前段，肅清煙毒條例第五條第一項、懲治走私條例第二條第一項、第十
一條，刑法第十一條、第二條第一項但書、第二十八條、第五十五條、第三十七條第
一項判決如主文。
本案經檢察官覃正祥到庭執行職務。
中     華     民     國    八十九   年       一       月     二十六     日
                             臺灣高等法院刑事第二庭
                                 審判長法  官  戴  章  甫
                                       法  官  林  銓  正
                                       法  官  黃  金  富
右正本證明與原本無異。
本件依職權送上訴如不服本判決應於收受送達後十日內向本院提出上訴書狀，其未敘
述上訴之理由者並得於提起上訴後十日內向本院補提理由書（均須按他造當事人之人
數附繕本）。
                                       書記官  鄭  靜  如
中     華     民     國    八十九   年       一       月     三十一     日
附錄：本案論罪科刑法條全文
肅清煙毒條例第五條第一項
販賣、運輸、製造毒品、鴉片或麻煙者，處死刑或無期徒刑。


司法院資訊處製作；財團法人民間司法改革基金會備份。
